臺灣高等法院刑事判決
109年度上訴字第1581號
上  訴  人  臺灣士林地方檢察署檢察官
被      告  董家泰



上列上訴人因被告詐欺等案件，不服臺灣士林地方法院108年度
金訴字第160號，中華民國109年2月6日第一審判決（起訴案號：
臺灣士林地方檢察署108年度偵字第1516、5340號），提起上訴
，本院判決如下：
    主  文
上訴駁回。               
    理  由
一、審判範圍：
　　檢察官起訴認被告董家泰涉犯刑法第339條之4第1項第2款3
    人以上共同詐欺取財、洗錢防制法第14條第1項洗錢等罪嫌
    ，共三罪（為分別對告訴人鍾緒蓮、被害人黃蔡淑滿、謝秀
    美3人犯之，參起訴書第3頁之三倒數第10至9、5至3行）。
    原審審理後，就被告對謝秀美犯刑法第339條之4第1項第2款
    3人以上共同詐欺取財罪，判處有期徒刑1年2月及沒收，並
    就所涉洗錢防制法第14條第1項洗錢罪嫌不另為無罪諭知；
    另就被告被訴對鍾緒蓮、黃蔡淑滿犯刑法第339條之4第1項
    第2款3人以上共同詐欺取財、洗錢防制法第14條第1項洗錢
    等罪嫌部分為無罪諭知。嗣被告、檢察官分別就原審判決前
    開有罪、無罪部分不服提起上訴，被告於本院民國109年5月
    21日準備程序中撤回上訴（見本院卷第117至118頁），有撤
    回上訴聲請書1紙可稽（見本院卷第125頁），是有關被告對
    謝秀美犯刑法第339條之4第1項第2款3人以上共同詐欺取財
    罪，經原審判處有期徒刑1年2月及沒收部分即已確定，本院
    第二審審判範圍，自以檢察官提起上訴即被告經原審諭知無
    罪部分（原被訴對鍾緒蓮、黃蔡淑滿犯罪部分），合先敘明
    。 
二、經本院審理結果，認第一審判決對被告為無罪之諭知，核無
    不當，應予維持，除原判決第8至10頁無罪部分之理由㈡⒉內
    容均誤載為「『鐘』緒蓮」，應予更正外，餘均引用第一審判
    決書關於無罪部分記載之證據及理由（如附件）。
三、檢察官上訴意旨略以：原審判決附表三編號1 、2 （即起訴
    書附表一編號1及2）鍾緒蓮（上訴書誤載為「鐘」緒蓮）、
    黃蔡淑滿部分，應係贅引，而告訴人謝成源部分則為起訴書
    漏列者，以上贅引、漏列部分分別經檢察官於原審108年12
    月16日準備程序時當庭更正，及以108年11月25日補充理由
    書補充更正。且被告所為應係起訴書附表二所示之時間、地
    點、提領之金額之犯行，縱被害之法益略有差異，對於事實
    之同一並無影響，應許更正，原審就此部分逕諭知無罪，容
    有未恰。惟查：
　⒈按「意圖為自己或第三人不法之所有，以詐術使人將本人或
    第三人之物交付者，處…。」、「犯第339條詐欺罪而有下列
    情形之一者，處…」刑法第339條第1項、第339條之4分別定
    有明文，是詐財罪、加重詐欺罪之成立，要以加害者有不法
    而取得財物之意思，實施詐欺行為，被害者因此行為，致表
    意有所錯誤，而其結果為財產上之處分，受其損害；而於被
    害人交付財物後，就令此項財物尚未分用，亦於本罪之成立
    ，並無影響。而犯罪是否已經起訴，應以起訴書所記載之「
    犯罪事實」為準。訴訟繫屬後，可否減縮部分起訴事實，端
    視案件之同一性有無影響而定，就同一之基本社會事實與（
    非數罪性質之）實質上一罪之情形以言，雖減縮部分起訴事
    實，然於基本法律評價不生影響，是依檢察一體原則，檢察
    官自可當庭以言詞更正之，法院則不受拘束；就裁判上一罪
    之情形而言，實體法上，各罪之法益均受保護、皆可評價，
    減縮事實，將致相關罪名無從附麗，有評價不足之嫌，前已
    確定之訴訟關係亦隨之變更，於此，因同法第270條前段規
    定：「撤回起訴與不起訴有同一之效力，以其撤回書視為不
    起訴處分書。」是檢察官須依同法第269條第2項規定，提出
    敘明理由之撤回書，以昭慎重，並維告訴人權益，惟若檢察
    官僅以言詞表示，而未補具撤回書，應不生效力，其訴訟繫
    屬未消滅，法院仍應裁判，否則即有同法第379條第12款所
    稱已受請求之事項未予判決之違誤。公訴檢察官所提補充理
    由書逸出起訴書所載犯罪事實部分，倘屬於起訴效力所及之
    他部事實擴張，應僅止於促使法院之注意，非屬於訴訟上之
    請求，不生起訴之效力。是犯罪事實是否已經起訴，自應以
    起訴書犯罪事實欄所記載關於被告犯加重詐欺之構成要件事
    實即包括被告所施用之詐術（即施用詐術之時間、地點、方
    法、內容等）、施用詐術之對象（即被害人）、被害人因此
    詐術行為所交付之財物（即被害人匯入人頭帳戶之款項或交
    付之現金），至被害人業已將款項匯入人頭帳戶、交付車手
    後，行為人及所屬詐欺集團是否進一步令車手將人頭帳戶內
    之款項領出、將已經取得之款項上繳層轉，均不影響詐欺取
    財犯罪事實已經既遂之認定，亦即後續如何提領、上繳詐欺
    所得款項，於該詐欺取財案件之犯罪事實是否已經起訴的判
    斷並無影響，至多僅為起訴後經法院認定有罪時是否有接續
    犯一罪關係而為起訴效力所及之問題。
　⒉於本案，檢察官起訴被告涉犯加重詐欺取財等罪嫌，其犯罪
    事實之記載即如同起訴書附表編號1、2（即原判決附表三編
    號1、2），被害人分別為「鍾緒蓮」、「黃蔡淑滿」，施用
    詐術之方法分別為「佯稱為友人鍾富英借款」、「佯稱為托
    嬰男孩劉彥佐父親急需用錢」，被害人交付財物之匯款時間
    、金額則分別為「107年12月17日13時22分新臺幣（下同）1
    5萬元、107年12月18日13時10分14萬元」、「108年12月18
    日1時53分（按：依黃蔡淑滿陳述及匯款記錄，應為107年12
    月18日11時53分）8萬元」，以上觀之，起訴書證據清單與
    待證事實欄編號3所援引之證據即鍾緒蓮、黃蔡淑滿之指訴
    、匯款單，其待證事實為鍾緒蓮、黃蔡淑滿因詐欺集團施用
    詐術至其等陷於錯誤，將款項匯入人頭帳戶之構成要件事實
    等，顯無誤認、錯載之情。
　⒊檢察官於原審審理中以補充理由書補充被害人「謝成源」、
    施用詐術方法為「佯稱為友人朱炫營借款」、交付財物之時
    間、金額則為「107年12月19日11時24分3萬元」（如原判決
    附表五所載，見原審卷第125頁補充理由書），並於原審108
    年12月16日準備程序中表示前述⒉鍾緒蓮、黃蔡淑滿遭詐騙
    事實部分均係贅引，而予更正（見原審卷第133至134頁）。
    惟起訴書犯罪事實依所援引卷證資料既無誤認之情，而檢察
    官補充理由書所增列之詐欺構成要件事實與上開⒉起訴詐欺
    構成要件事實之被害人、詐騙時間、詐騙方法、金額又均不
    相同，顯為另一獨立之詐欺構成要件事實，為不同案件，揆
    諸前開⒈說明，自無從以補充理由書方式補充更正此部分犯
    罪事實為謝成源遭詐欺一案，及以言詞方式更正減縮原起訴
    鍾緒蓮、黃蔡淑滿遭詐騙等案件之犯罪事實。
　⒋至起訴書附表二編號1被告以所持「帳號000-00000000000」
    提款卡於107年12月19日提領該筆款項乙節（即如原判決附
    表四，起訴書原記載提領金額亦經檢察官補充理由書更正為
    3萬元），依檢察官補充理由書雖記載謝成源遭詐騙將款項
    匯入之人頭帳戶為「000-00000000000號」帳戶，而與上開
    被告持以提領款項之提款卡帳戶相同，然起訴書附表編號2
    記載黃蔡淑滿遭詐騙而將款項匯入之人頭帳戶亦為同一之「
    000-00000000000號」帳戶，且黃蔡淑滿遭詐騙而匯款之時
    間為107年12月18日，亦早於謝成源遭詐騙而匯款之時間107
    年12月19日，則被告此部分提領款項之款項尚無從直接指涉
    與謝成源遭詐欺之犯罪事實有關，是亦無從以此提領事實認
    與謝成源遭詐騙之犯罪事實相關連，而准予檢察官補充、更
    正。
　⒌綜上，檢察官猶執前詞上訴，認僅被害法益略有差異，對於
    事實同一並無影響，應許更正云云，而指摘原判決不當，為
    無理由，應予駁回。
據上論斷，應依刑事訴訟法第373條、第368條，判決如主文。
本案經臺灣士林地方檢察署檢察官郭千瑄提起公訴，同署檢察官
林聰良提起上訴，臺灣高等檢察署檢察官陳錫柱到庭執行職務。
中　　華　　民　　國　　109 　年　　6 　　月　　30　　日
                  刑事第十四庭  審判長法　官  黃斯偉
                                      法　官  紀凱峰
                                      法　官  黎惠萍
以上正本證明與原本無異。
檢察官如不服本判決，應於收受送達後20日向本院提出上訴書狀
，惟須受刑事妥速審判法第9條限制。其未敘述上訴之理由者，
並得於提起上訴後20日內向本院補提理由書(均須按他造當事人
之人數附繕本)「切勿逕送上級法院」。
刑事妥速審判法第9條：
除前條情形外，第二審法院維持第一審所為無罪判決，提起上訴
之理由，以下列事項為限：
一、判決所適用之法令牴觸憲法。
二、判決違背司法院解釋。
三、判決違背判例。
刑事訴訟法第 377 條至第 379 條、第 393 條第 1 款之規定，
於前項案件之審理，不適用之。
                                      書記官  賴尚君
中　　華　　民　　國　　109 　年　　7 　　月　　1 　　日
附件：
臺灣士林地方法院刑事判決
                                    108年度金訴字第160號
公　訴　人　臺灣士林地方檢察署檢察官
被　　　告　董家泰　
上列被告因詐欺等案件，經檢察官提起公訴（108 年度偵字第15
16號、108 年度偵字第5340號），本院判決如下：
    主  文
董家泰犯三人以上共同詐欺取財罪，累犯，處有期徒刑壹年貳月
。扣案之新臺幣壹佰元沒收。未扣案之犯罪所得新臺幣壹仟玖佰
元沒收，於全部或一部不能沒收或不宜執行沒收時，追徵其價額
。
其餘被訴部分無罪。
    事  實
一、董家泰前因施用毒品案件，經臺灣新北地方法院以106 年度
    簡字第189 號判決處有期徒刑4 月確定，復因施用毒品案件
    ，經臺灣新北地方法院以106 年度審簡字第1067號判決處有
    期徒刑4 月確定，經臺灣新北地方法院以106 年度聲字第48
    36號裁定合併定應執行有期徒刑7 月確定，於107 年5 月31
    日執行完畢。
二、董家泰自民國107 年12月18日起（起訴書誤載為107 年12月
    9 日，應予更正），經王成運（另行通緝中）介紹加入詐欺
    集團（下稱本案詐欺集團），擔任本案詐欺集團受指示取得
    提款卡至自動櫃員機領款之車手，由姓名年籍不詳之本案詐
    欺集團某成員以附表一所示之方式，詐欺謝秀美，致謝秀美
    陷於錯誤，依本案詐欺集團某成員指示將附表一所示款項，
    匯入附表一所示金融帳戶內，董家泰持王成運提供之附表一
    所示金融帳戶之提款卡、密碼，於附表二所示時間、地點，
    提領附表二所示金額得手，董家泰再將所提領款項全數交付
    與王成運，王成運給付董家泰新臺幣（下同）2,000 元作為
    報酬。嗣經警調閱相關監視器錄影畫面，始悉上情。
三、案經新北市政府警察局蘆洲分局報告臺灣士林地方檢察署檢
    察官偵查起訴。
    理  由
甲、有罪部分：
壹、證據能力：
一、被告以外之人於審判外之言詞或書面陳述，除法律有規定者
    外，不得作為證據，刑事訴訟法第159 條第1 項固定有明文
    。惟被告以外之人於審判外之陳述，雖不符同法第159 條之
    1 至第159 之4 之規定，而經當事人於審判程序同意作為證
    據，法院審酌該言詞陳述或書面陳述作成時之情況，認為適
    當者，亦得為證據，同法第159 條之5 第1 項亦有明文規定
    。本件被告同意本判決所引用被告以外之人於審判外之言詞
    或書面陳述均有證據能力（見本院108 年度金訴字第160 號
    卷〔下稱本院卷〕第195 頁）。本院審酌上開被告以外之人於
    審判外陳述作成時之情況，並無不能自由陳述之情形，亦未
    見有何違法取證或其他瑕疵，且與待證事實具有關連性，認
    為以之作為證據應屬適當，自均有證據能力。
二、本判決下列所引用之其餘證據，並無證據證明係公務員違背
    法定程序所取得，亦無顯有不可信之情況，自均得作為本判
    決之證據。
貳、認定犯罪事實所憑之證據及理由：
一、上揭犯罪事實，業據被告於警詢、偵訊、本院準備程序中及
    審理時坦承不諱（見臺灣士林地方檢察署108 年度偵字第15
    16號卷〔下稱偵卷〕第13-17 、137-141 頁，本院卷第77-79 
    、133-139 、194 、210-212 頁），並經共同被告王成運於
    警詢、偵訊時供述（見臺灣士林地方法院檢察署108 年度他
    字第269 號卷第140-143 頁、偵卷第240-244 頁）、證人即
    被害人謝秀美於警詢時證述明確（見偵卷第33-35 頁），且
    有匯款明細表（見偵卷第57-59 頁）、車輛詳細資料報表（
    見偵卷第93頁）、汽車租賃契約書（見偵卷第95-97 頁）、
    郵政匯款申請書（見偵卷第103 頁）、監視器畫面翻拍照片
    （見偵卷第000-0 00頁）、行動電話門號0000000000號通聯
    紀錄（見偵卷第185-187 頁）、中華郵政股份有限公司108 
    年1 月16日儲字第0000000000號函、108 年1 月15日儲字第
    0000000000號、108 年1 月9 日儲字第0000000000號函復帳
    戶基本資料及交易清單（見偵卷第第195-198 、225-229頁
    ）存卷供參，足認被告任意性自白與事實相符，應堪採信。
二、綜上，本件事證明確，被告犯行足堪認定，應依法論科。
參、論罪科刑：
一、
  ㈠核被告就附表一所為，係犯刑法第339 條之4 第1 項第2 款
    之三人以上共同詐欺取財罪。
  ㈡被告於附表二有多次提款行為，但均係本於同一犯罪動機，
    在密切接近之時間、地點實施，並侵害同一法益，各行為之
    獨立性極為薄弱，依一般社會健全概念，在時間差距上，難
    以強行分開，在刑法評價上，以視為數個舉動之接續施行，
    合為包括之一行為予以評價，較為合理，應僅論以接續犯之
    一罪。
  ㈢被告與共同被告王成運及本案詐欺集團所屬成員就上揭詐欺
    取財犯行，具有犯意聯絡及行為分擔，應論以共同正犯。
  ㈣被告有如事實欄一所示犯罪、科刑及執行完畢之紀錄，有臺
    灣高等法院被告前案紀錄表在卷可考，其受有期徒刑之執行
    完畢後，5 年內故意再犯本件有期徒刑以上刑之罪，已符合
    刑法第47條第1 項之累犯要件，經審酌前案之犯罪類型及執
    行方式、前案執行完畢日距離本案犯罪之時間、前案與本案
    之罪質是否相同、所侵害者是否為具有不可替代性、不可回
    復性之個人法益或其他重大法益、被告有無明顯之反社會性
    格等一切情狀後，認如加重其法定最低度刑，尚不至於使被
    告所受刑罰超過其所應負擔罪責，爰依司法院大法官會議釋
    字第775 號解釋意旨及刑法第47條第1 項規定，加重其刑。
二、爰審酌被告正值壯年，不思以合法途徑賺取錢財，貿然參與
    本案詐欺集團，並以詐騙財物之方式獲取不法利益，貪圖不
    勞而獲，價值觀念顯有偏差，並造成被害人謝秀美財物損失
    ，其行為實值非難，犯罪後坦承犯行，尚未與被害人謝秀美
    達成和解或賠償其等損害，被告未婚，入監獄前擔任保全，
    月收入約2 萬8,000 元之家庭、生活、經濟狀況，最高學歷
    為國中畢業之智識程度，業據被告自陳在卷（見本院卷第21
    1 頁），兼衡被告素行、犯罪動機、手段、於本案詐欺集團
    之分工、所得利益等一切情狀，量處如主文所示之刑，以示
    懲儆。
三、按犯罪所得，屬於犯罪行為人者，沒收之，於全部或一部不
    能或不宜執行沒收時，追徵其價額，刑法第38條之1 第1 項
    前段、第3 項定有明文。查被告因參與提領附表二所示款項
    ，共收受2,000 元作為報酬，其中100 元經扣案等情，業據
    被告供述明確（見偵卷第17、139 頁、本院卷第211 頁），
    此為被告犯本案之犯罪所得，且本案依卷存事證，並無積極
    證據足認被告獲取上開報酬以外之其他犯罪所得，應依刑法
    第38條條之1 第1 項前段、第3 項規定，就現金100 元部分
    ，宣告沒收，就1,900 元部分，宣告沒收，並於全部或一部
    不能或不宜執行沒收時，追徵其價額。
四、不另為無罪諭知部分：公訴意旨雖認被告就附表一部分另犯
    洗錢防制法第14條第1項洗錢罪，惟查：
  ㈠依洗錢防制法第2 條，意圖掩飾或隱匿特定犯罪所得來源，
    或使他人逃避刑事追訴，而移轉或變更特定犯罪所得；掩飾
    或隱匿犯罪所得之本質、來源、去向、所在、所有權、處分
    權或其他權益者或收受、持有或使用他人之特定犯罪所得，
    方構成洗錢行為。依洗錢防制法之規定，掩飾刑法第339 條
    詐欺取財犯罪所得去向之行為，固可構成洗錢罪，惟是否為
    洗錢行為，自應就犯罪全部過程加以觀察，包括有無因而使
    犯罪所得之財物或財產上利益之性質、來源、所在地、所有
    權或其他權利改變，因而妨礙犯罪之追查或處罰，或有無阻
    撓或危及犯罪所得之財物或財產上利益來源追查或處罰之行
    為在內。
  ㈡本案被告提領款項後，將之交付予共同被告王成運，再由共
    同被告王成運交付予其他本案詐欺集團成員，核屬將從事詐
    欺取財之犯罪所得置於本案詐欺集團實力支配下之舉，而應
    視為詐欺取財犯行之一部分，上開被告之行為並非將犯罪所
    得移轉予非詐騙集團成員抑或變更犯罪所得存在狀態以達成
    隱匿效果，並非將贓款來源合法化，亦非製造金流斷點，妨
    礙金融秩序，無從掩飾或切斷該財務與詐欺取財犯罪之關聯
    性，故上開被告本案之犯行，至多僅足評價係為取得詐欺取
    財犯罪所得之行為，自與洗錢防制法規範之行為要件有間。
    公訴意旨復未能提出其他積極證據以資證明上開被告涉犯前
    述之洗錢防制法犯行，是上開被告所為，自難以洗錢防制法
    第2 條、第14條第1 項之規定相繩。
  ㈢綜上，檢察官所舉之證據，尚未達於通常一般之人均不致有
    所懷疑，而得確信其為真實之程度，本院尚無從形成被告涉
    犯洗錢防制法之確信，揆諸前揭說明，此部分本應為無罪之
    諭知，惟公訴意旨認此部分如成立犯罪，與前開有罪部分具
    有想像競合犯之裁判上一罪關係，爰不另為無罪之諭知，附
    此敘明。
乙、無罪部分：
一、公訴意旨略以：不詳本案詐欺集團成員以附表三編號1 、2
    所示之方式，使附表三編號1 、2 所示之人陷於錯誤後，依
    該詐欺集團成員指示將附表三編號1 、2 所示之款項，匯入
    附表三編號1 、2 所示之金融帳戶內，共同被告王成運將前
    開金融帳戶之提款卡、密碼交付被告，由被告持之於附表四
    所示時間、地點領款，被告將所提領得手款項全數交付與共
    同被告王成運。因認被告此部分涉犯刑法第339 條之4 第1
    項第2 款三人以上共同詐欺取財、洗錢防制法第14條第1 項
    洗錢罪嫌云云。
二、按犯罪事實應依證據認定之，無證據不得認定犯罪事實；不
    能證明被告犯罪者，應諭知無罪之判決，刑事訴訟法第154
    條第2 項、第301 條第1 項分別定有明文。次按認定不利於
    被告之證據須依積極證據，苟積極證據不足為不利於被告事
    實之認定，即應為有利被告之認定；又犯罪事實之認定，應
    憑證據，如無相當之證據，或證據不足以證明，自不得以推
    測或擬制之方法，以為裁判之基礎；證據雖不以直接證據為
    限，間接證據亦包括在內，然而無論直接證據或間接證據，
    其為訴訟上之證明，須於通常一般之人均不致有所懷疑，而
    得確信其為真實之程度者，始得據為有罪之認定，倘其證明
    尚未達到此一程度，有合理之懷疑存在而無從使事實審法院
    得有罪之確信時，即應由法院為諭知被告無罪之判決（最高
    法院30年上字第816 號、40年台上字第86號、76年台上字第
    4986號、92年台上字第128 號判例意旨可資參照）。
三、公訴人認被告涉有上揭三人以上共同詐欺取財、洗錢犯行，
    無非係以告訴人鍾緒蓮及被害人黃蔡淑滿於警詢中之指訴、
    匯款單、監視器翻拍照片為其主要論據。訊據被告堅詞否認
    此部分有何三人以上共同詐欺取財、洗錢犯行，辯稱：共同
    被告王成運於107 年12月18日詢問伊要不要當車手領錢，伊
    同意，並幫共同被告王成運租車，車交由共同被告王成運使
    用，伊於107 年12月19日、20日由共同被告王成運駕車到處
    提款等語。經查：
  ㈠
  1.本案詐欺集團某成員以附表三編號1 所示之方式，詐欺附表
    三編號1 所示被害人，致附表三編號1 所示被害人陷於錯誤
    ，依本案詐欺集團某成員指示將附表三編號1 所示款項，匯
    入附表三編號1 所示金融帳戶內等情，業據證人即告訴人鍾
    緒蓮於警詢時證述明確（見偵卷第19-25 頁），並有郵政跨
    行匯款申請書（見偵卷第99-101頁）、臺灣新光商業銀行股
    份有限公司業務服務部108 年1 月11日新光銀業務字第0000
    000000號存款資料（見偵卷第219-223 頁）、中華郵政股份
    有限公司108 年1 月16日儲字第0000000000號函、108 年1
    月15日儲字第0000000000號、108 年1 月9 日儲字第000000
    0000號函復帳戶基本資料及交易清單（見偵卷第195-198 、
    225-229 頁）在卷可佐。
  2.本案詐欺集團某成員以附表三編號2 所示之方式，詐欺附表
    三編號2 所示被害人，致附表三編號2 所示被害人陷於錯誤
    ，依本案詐欺集團某成員指示將附表三編號2 所示款項，匯
    入附表三編號2 所示金融帳戶內等情，業據證人即被害人黃
    蔡淑滿於警詢時證述明確（見偵卷第27-31 頁），並有臺灣
    土地銀行匯款申請書（見偵卷第105 頁）、兆豐國際商業銀
    行股份有限公司108 年1 月16日兆銀總集中字第0000000000
    號、108 年1 月11日兆銀總集中字第0000000000號函復交易
    明細表（見偵卷第189-193 頁）在卷可佐。
  3.是此部分之事實，堪以認定。
  ㈡
  1.被告於警詢、偵訊、本院準備程序中及審理時供稱：王成運
    於107 年12月18日以LINE、臉書寄簡訊給伊，問伊有無缺錢
    、要不要工作，就約出來談談，約在新北市八里區渡船頭的
    全家便利商店，王成運問伊要不要幫忙領錢，報酬是每天2,
    000 元，伊答應。107 年12月18日王成運叫伊先去租車，車
    號是000-0000號自小客車，上工前王成運開車來載伊，王成
    運會先載伊至超商門口，再交給伊提款卡，跟伊說領多少錢
    ，王成運在車上等伊，等伊領完後再將錢、收據、卡片交給
    王成運，然後王成運再載伊至下一超商領錢。107 年12月19
    日在新北市八里區，王成運帶伊至3 、4 個點領錢。107 年
    12月20日，王成運帶伊至2 、3 點，大概提領4 、5 次。伊
    當車手去領詐騙款項，時間只有107 年12月19日、20日這二
    天。王成運請伊去租車，伊沒有駕照，所以請朋友林羽珊跟
    伊一起去租車，由王成運出錢，伊當連帶保證人租下000-00
    00號自小客車至上述地址提款等語（見偵卷第16-17、139-1
    41 頁、本院卷第78-79 、135 、000-00 0頁），證人即被
    告王成運於偵訊時證稱：伊於107 年12月18日以臉書寄送訊
    息予被告董家泰，問有沒有缺錢、要不要工作，與董家泰相
    約在新北市八里區渡船頭之全家便利商店碰面，伊跟董家泰
    說，要不要幫忙領錢，當車手領騙款，報酬是每天2,000 元
    。伊於107 年12月18日叫董家泰去租車，車號000-0000自小
    客車，並支付租車費相約要載去提款使用。伊於107 年12月
    19日駕駛上開車輛載董家泰到處隨機領款，領得款項後在當
    日給董家泰2,000 元作為報酬，其他錢交給高郁峰。伊於10
    7 年12月20日駕駛上開車輛搭載董家泰，前往新北市○○區○○
    路0 段00號萊爾富八里○○店、八里頂寮街12-29 號之統一超
    商○○門市，提供董家泰提款卡及密碼領款等語（見偵卷第24
    2 頁），承租人林羽珊於107 年12月18日晚間8 時45分許，
    向小客車租賃有限公司租用車牌號碼000-0000號自用小客車
    ，被告為連帶保證人等情，有汽車租賃契約書在卷可稽（見
    偵卷第95-97 頁），足見被告於107年12月18日，經共同被
    告王成運告知工作內容為擔任本案詐欺集團提領款項之車手
    ，於同日晚間8 時45分許，由共同被告王成運指示租用車牌
    號碼000-0000 號自用小客車（承租人為不知情之林羽珊，
    連帶保證人為被告董家泰。下稱系爭汽車）。
  2.
  ⑴本案詐欺集團某成員以附表三編號1 所示之方式，詐欺告訴
    人鐘緒蓮，致告訴人鐘緒蓮陷於錯誤，依本案詐欺集團某成
    員指示將15萬元，匯入臺灣新光商業銀行股份有限公司北三
    重分行帳號000-0000000000000 號，戶名林靜禾帳戶內，已
    如前述，又告訴人鐘緒蓮匯入之上開款項，旋即於107 年12
    月17日下午2 時25分許、同日下午2 時29分許、同日下午2
    時30分許、同日下午2 時31分許、同下午2 時32分許、同日
    下午2 時33分許，遭提款各2 萬元（手續費5 元），於同日
    下午4 時31分許，遭轉帳2 萬9,900 元（手續費15元），共
    計14萬9,900 元等情，有上開臺灣新光商業銀行股份有限公
    司存款資料在卷可佐，是此部分之事實，足堪認定。
  ⑵告訴人鐘緒蓮依本案詐欺集團某成員指示將14萬元，匯入中
    華郵政股份有限公司楠梓右昌郵局帳號000-00000000000000
    號，戶名溫良卿帳戶內，已如前述，告訴人鐘緒蓮匯入之上
    開款項，旋即於107 年12月18日下午1 時23分、同日下午1
    時24分許、同日下午1 時25分許、同日下午1 時25分許、同
    日下午1 時26分許、同日下午1 時27分許，遭共同被告王成
    運各提領2 萬元（手續費5 元），於同日下午1 時28分許，
    遭共同被告王成運提領1 萬9,000 元（手續費5 元），共計
    13萬9,000 元等情，業據共同被告王成運於警詢時自承在卷
    （見新北108 偵13480 卷第32-33 頁），並有上開中華郵政
    股份有限公司函復帳戶基本資料及交易清單在卷可佐，是此
    部分之事實，足堪認定。
  ⑶本案詐欺集團某成員以附表三編號2 所示之方式，詐欺被害
    人黃蔡淑滿，致被害人黃蔡淑滿陷於錯誤，依本案詐欺集團
    某成員指示將8 萬元，匯入兆豐國際商業銀行股份有限公司
    帳號000-00000000000 號，戶名郭英菊帳戶內，已如前述，
    被害人黃蔡淑滿匯入之上開款項，旋即於107 年12月18日下
    午1 時3 分許、同日下午1 時4 分許、同日下午1 時5 分許
    ，遭共同被告王成運各提領2 萬元（手續費5 元），於同日
    下午1 時7 分許，遭共同被告王成運提領1 萬9,000 元（手
    續費5 元），共計7 萬9,000 元等情，業據共同被告王成運
    於警詢時自承在卷（見新北108 偵13480 卷第32-33 頁），
    並有上開兆豐國際商業銀行股份有限公司函復交易明細表在
    卷可佐，是此部分之事實，足堪認定。
  ⑷職此可知，本案詐欺集團成員於107 年12月17日詐騙告訴人
    鐘緒蓮，提領告訴人鐘緒蓮匯入上開林靜禾帳戶內之款項，
    被告尚未加入本案詐欺集團；共同被告王成運於107 年12月
    18日下午1 時23分起至同日下午1 時28分提領告訴人鐘緒蓮
    匯入上開溫良卿帳戶內之款項，共同被告王成運於同日上午
    13時3 分許至同日上午13時7 分許，提領被害人黃蔡淑滿匯
    入上開郭英菊帳戶內之款項時，被告未一同前往或在旁把風
    ，又被告係於同日晚間8 時45分許，始以林羽珊名義租用系
    爭汽車並擔任連帶保證人，共同被告王成運亦非駕駛系爭汽
    車前往提領上開款項，尚難認本案詐欺集團成員詐騙被害人
    黃蔡淑滿、共同被告王成運提領告訴人鐘緒蓮、被害人黃蔡
    淑滿匯入上開溫良卿、郭英菊帳戶內款項時，被告已加入本
    案詐欺集團，自不應令被告就其加入本案詐欺集團前，共同
    被告王成運及其他詐欺集團成員之行為，負共同責任。再者
    ，告訴人鐘緒蓮、被害人黃蔡淑滿匯入上開林靜禾、溫良卿
    、郭英菊帳戶內之款項既已遭提領，足見共同被告王成運及
    所屬本案詐欺集團實已取得告訴人鐘緒蓮、被害人黃蔡淑滿
    遭詐騙款項之實際占有並具有隨時分配之權限，足認共同被
    告王成運及所屬本案詐欺集團成員已就各該次詐欺取財犯行
    ，業已既遂並終了，自難認被告有與共同被告王成運及所屬
    本案詐欺集團成員間有成立相續共同正犯之可能。
四、綜上所述，公訴人未提出適合於證明犯罪事實之積極證據，
    並闡明其證據方法與待證事實之關係證據，本院對於卷內之
    訴訟資料，逐一剖析，參互審酌，仍無從獲得此部分被告成
    立三人以上共同詐欺及洗錢罪嫌之確切心證，既不能證明被
    告犯罪，自應就此部分為被告無罪之諭知。
丙、未經起訴部分：按刑事訴訟程序中法院審判之對象（範圍）
    ，乃指起訴書或自訴狀所記載被告之「犯罪事實」；而「犯
    罪事實」之內容，包括「人、事、時、地、物」等基本要素
    ，亦即指犯罪之時日、地點、行為與結果等與犯罪成立具有
    重要關係之社會事實而言。就公訴案件而論，因檢察官起訴
    書所記載之犯罪事實即為法院審判之對象，並為被告防禦準
    備之範圍，故其所記載之內容除須足以使法院得以確定審判
    之範圍外，並須足以使被告知悉係因何犯罪事實被提起公訴
    ，俾得為防禦之準備。又起訴書係檢察官依其法定職權所製
    作之公文書，檢察官對被告為起訴後，刑事訴訟法並無准許
    檢察官得就所起訴之被告或犯罪事實加以變更之規定，如有
    聲請變更，應不生訴訟上之效力，此由同法第265 條僅就追
    加起訴作限制性之准許，而就變更起訴則無規定自明。又法
    院不得就未經起訴之犯罪審判，亦為同法第268 條所明定。
    若法院審理結果所認定之犯罪事實，與起訴書所記載之犯罪
    事實內容有所歧異，除顯然係文字誤寫、誤算而不影響犯罪
    事實同一性之認定及被告訴訟防禦權之行使，得曉諭或容許
    檢察官為適當之更正外，法院仍應針對起訴書所記載之犯罪
    事實依法加以審判，不能自行臆測起訴書所記載之犯罪事實
    係出於「誤載」，而逕予以更正犯罪事實後加以判決。尤其
    法院審理結果所認定之犯罪事實，若與起訴書所記載之犯罪
    事實有所歧異，而足以影響犯罪事實同一性之認定者，更不
    容法院以訴訟經濟為由，逕就檢察官事後更正之起訴事實加
    以審判，俾免侵害被告之訴訟防禦權而造成突襲性裁判之不
    當現象（最高法院105 年度台上字第2379號判決參照）。刑
    事訴訟法第264條第2 項關於起訴書程式之規定，旨在界定
    起訴之對象，亦即審判之客體，並兼顧被告行使防禦權之範
    圍，其中屬於絕對必要記載事項之「犯罪事實」，係指犯罪
    構成要件之具體事實。故所謂犯罪已經起訴，係指起訴書之
    犯罪事實欄，已就特定犯罪之構成要件具體事實，加以記載
    ，並足據以與其他犯罪事實區分，始克當之（最高法院107 
    年度台上字第3472號判決參照）。又刑法第339 條之4 第1 
    項第2 款之三人以上共同詐欺取財罪，以三人以上共同意圖
    為自己或第三人不法之所有，以詐術使人將本人或第三人之
    物交付為構成要件，此項構成要件之具體事實，須於起訴書
    犯罪事實欄內有相當之記載，始得謂為已經起訴。本件起訴
    書犯罪事實欄僅敘及「待該詐欺集團成員謀劃既定，該不詳
    成員即以如（起訴書）附表一所示之方式，使如（起訴書）
    附表一所示之人（即告訴人鍾緒蓮、被害人黃蔡淑滿、謝秀
    美）陷於錯誤後，依該詐欺集團成員指示將如（起訴書）附
    表一所示之款項，匯入如（起訴書）附表一所示之金融帳戶
    內，王成運即將前開金融帳戶之提款卡、密碼交付董家泰，
    由董家泰持之於（起訴書）附表二所示時間、地點領款」，
    惟起訴書犯罪事實欄未記載詐欺集團成員詐騙被害人謝成源
    之時間、地點、具體方式、金額，且起訴書證據並所犯法條
    欄一證據清單與待證事實欄僅記載證據名稱為「告訴人鍾緒
    蓮及被害人黃蔡淑滿、謝秀美於警詢中之指訴、匯款單」、
    待證事實為「證明告訴人鍾緒蓮及被害人黃蔡淑滿、謝秀美
    於附表一所示之時間，因詐欺集團成員施用詐術，致其陷於
    錯誤」，未記載涉嫌詐欺被害人謝成源之證據名稱及待證事
    實，起訴書證據並所犯法條欄三記載「先後侵害『告訴人鍾
    緒蓮』及『被害人黃蔡淑滿』、『謝秀美』不同人之財產法益，
    就相同告訴人或被害人所匯款向多次提領乃屬單一行為之接
    續進行，請各依接續犯論以一罪」、「所犯3 次（即詐騙告
    訴人鍾緒蓮、被害人黃蔡淑滿、謝秀美）三人以上共同犯詐
    欺取財罪間，告訴人及被害人不同，犯意各別，行為互殊，
    犯罪行為顯然可分，請予分論併罰」，亦未記載涉嫌詐欺被
    害人謝成源之起訴法條及論罪科刑，準此，公訴人所為更正
    被告所屬本案詐欺集團某成員以附表五所示之時間、地點、
    方式，詐欺被害人謝成源，已係另一獨立之犯罪事實，顯已
    變更而逾越原起訴之範圍，而影響原起訴犯罪事實同一性，
    公訴人此部分之更正自非法之所許，本院不得就變更後之犯
    罪事實予以審判。若公訴人仍然認為其更正之事實成立三人
    以上共同詐欺取財罪犯行，自應由公訴人另行起訴，附此敘
    明。
據上論斷，應依刑事訴訟法第301 條第1 項前段、第299 條第1
項前段，刑法第28條、第339 條之4 第1 項第2 款、第47條第1
項、第38條之1 第1 項前段、第3 項，刑法施行法第1 條之1 第
1 項，判決如主文。
本案經檢察官郭千瑄提起公訴，檢察官林聰良到庭執行職務。
中　　華　　民　　國　 109　　年　　2 　　月　　6 　　日
                  刑事第七庭  審判長法  官  蔡明宏
                                    法  官  李昭然
                                    法  官  林季緯
以上正本係照原本作成。
如不服本判決應於收受送達後20日內向本院提出上訴書狀，並應
敘述具體理由。其未敘述上訴理由者，應於上訴期間屆滿後20日
內向本院補提理由書（均須按他造當事人之人數附繕本）「切勿
逕送上級法院」。
                                    書記官  謝涵妮
中　　華　　民　　國　 109　　年　　2 　　月　　10　　日
附錄論罪科刑法條：
刑法第339條之4第1 項第2 款
犯第三百三十九條詐欺罪而有下列情形之一者，處一年以上七年
以下有期
徒刑，得併科一百萬元以下罰金：
一、冒用政府機關或公務員名義犯之。
二、三人以上共同犯之。
三、以廣播電視、電子通訊、網際網路或其他媒體等傳播工具，
    對公眾散
    布而犯之。
前項之未遂犯罰之。
附表一：
被害人 詐騙時間、地點、方式 匯款時間 匯款地點 匯款金額（新臺幣） 匯入帳戶 備註 謝秀美 詐欺集團某成員於10 7年12月20日下午2 時許，以撥打電話及即時通訊軟體與謝秀美聯繫，佯裝為姪子「謝英仁」，謊稱：欲借款云云，致謝秀美因此陷於錯誤，遂依該詐欺集團成員指示，在右列時間、地點匯款右列金額至右列帳戶。 107 年12月20日下午2 時45分許 麟洛郵局 30萬元 中華郵政股份有限公司，帳號00000000000000號，戶名溫良卿帳戶 起訴書附表一編號3   107 年12月21日下午1 時28分  15萬元 中華郵政股份有限公司，帳號00000000000000 號，戶名陳思瑾帳戶  
附表二：
提款時間 提領地點 提領金額（新臺幣） 提領帳戶 備註 107年12月20日下午3時40分許 新北市○○區○○路0 段00號萊爾富便利商店八里○○店 2萬元 中華郵政股份有限公司，帳號00000000000000號，戶名溫良卿帳戶 起訴書附表二編號2 107年12月20日下午3時40分許  2萬元   107年12月20日下午3時41分許  2萬元   107年12月20日下午3時42分許  2萬元   107年12月20日下午3時48分許 新北市○○區○○街00000 號統一超商○○門市 2萬元   107年12月20日下午3時50分許  2萬元   107年12月20日下午3時50分許  2萬元   
附表三：
編號 告訴人（被害人） 詐騙理由 匯款時間 匯款地點 金額（新臺幣） 匯入帳戶 備註 1 鍾緒蓮 佯稱為友人鍾富英借款 1.107 年12月17日13時22分許2.107 年12月18日13時10分許 1.林口中湖頭郵局   2.八里郵局 1.15萬元    2.14萬元 1.000-0000000000000   2.000-00000000000000 起訴書附表一編號1 2 黃蔡淑滿 佯稱為托嬰男孩劉彥佐父親急需用錢 108 年12月18日1時53分許 土地銀行圓通分行 8萬元 000-00000000000 起訴書附表一編號2 
附表四：
提款時間 帳號 提領地點 金額 備註 107年12月19日 000-00000000000 新北市○○區○○路0 段000 號萊爾富八里○○店 3 萬元（起訴書誤載為4 萬元，經公訴檢察官更正） 起訴書附表二編號1 
附表五：
告訴人 詐騙理由 匯款時間 匯款地點 金額（新臺幣） 匯入帳戶 謝成源（第一銀行帳戶000-00000000000） 佯稱為友人朱炫營借款 107 年12月19日11時24分許 ATM轉帳 3萬元 000-00000000000